【裁判字號】    99,交聲,433
【裁判日期】    990531
【裁判案由】    聲明異議
【裁判全文】
臺灣彰化地方法院交通事件裁定         99年度交聲字第433號
移送機關即
原處分機關  交通部公路總局臺中區監理所彰化監理站
異  議  人
即受處分人  甲○○
上列異議人即受處分人因違反道路交通管理處罰條例案件，對於
交通部公路總局臺中區監理所彰化監理站99年4月8日彰監四字第
裁64-I00000000號處分不服，聲明異議，本院裁定如下：
    主  文
原處分關於吊扣駕駛執照拾貳個月部分撤銷。
甲○○機車駕駛人騎乘機車，經測試檢定酒精濃度超過規定標準
，吊扣輕型機車普通駕駛執照拾貳個月。
    理  由
一、原處分機關意旨略以：異議人即受處分人甲○○於民國98年
    9月12日21時40分許，騎乘車牌號碼VOB-610號輕型機車，行
    經彰化縣和美鎮○○路○段397號前，因「酒後駕車，經警
    實施酒測，酒精濃度為1.50 MG/ L」違規，為彰化縣警察局
    和美分局警員以彰警交字第I00000000號舉發違反道路交通
    管理事件通知單當場舉發，原處分機關乃依道路交通管理處
    罰條例第35條第1項第1款、第24條第1項第2款規定裁處吊扣
    受處分人之駕駛執照12個月並施以道安講習 (罰鍰業經判決
    無須繳納)，於法並無不合等語。
二、聲明異議意旨略以：若開車所造成之嚴重性不一，則一般正
    常狀態下，騎乘機車所引發之嚴重性必會較小，爰請求將原
    處分關於吊扣駕駛執照12個月之部分撤銷，改吊扣普通小型
    車1年。
三、按汽車駕駛人飲用酒類或其他類似物後，其吐氣所含酒精濃
    度超過每公升0.25毫克或血液中酒精濃度超過百分之0.05以
    上者，不得駕車；汽車駕駛人，有第35 條第1項規定之酒後
    駕車情形，應接受道路交通安全講習；汽車駕駛人，駕駛汽
    車經測試檢定酒精濃度超過規定標準，處新臺幣15,000元以
    上60,000元以下罰鍰，並當場移置保管該汽車及「吊扣」其
    駕駛執照1年。道路交通安全規則第114條第2款、道路交通
    管理處罰條例第24條、道路交通管理處罰條例第35條第1項
    第1款分別載有明文。次按道路交通安全規則第2條第1款所
    定，汽車指在道路上不依軌道或電力架線而以原動機行駛之
    車輛（包括機器腳踏車），故機車駕駛人亦應依上揭規定為
    之。又按道路交通管理處罰條例第68條業於94年12月14日修
    正，並自95年3月1日施行，修正前之道路交通管理處罰條例
    第68條規定：「汽車駕駛人，因違反本條例及道路交通安全
    規則之規定，受『吊扣或』吊銷駕駛執照處分時，『吊扣或
    』吊銷其持有各級車類之駕駛執照。」，而修正後之道路交
    通管理處罰條例第68條規定：「汽車駕駛人，因違反本條例
    及道路交通安全規則之規定，受吊銷駕駛執照處分時，吊銷
    其持有各級車類之駕駛執照。」，查該條文修正前，其原提
    案修正條文為：「汽、機車駕駛人，因違反本條例及道路交
    通安全規則之規定，受『吊扣或吊銷』駕駛執照處分時，『
    吊扣或吊銷』其違法或違規當時所駕駛車輛之駕駛執照。」
    ，立法理由略以：「原條文將違法或違規駕駛人所持有各級
    車類之駕駛執照一併吊扣或吊銷，失之過酷，影響人民工作
    及生活甚鉅，爰修正之」等語，是以其立法意旨在於違規行
    為對道路交通秩序之維持及道路交通安全已生較大之影響，
    故規定吊扣或吊銷其持有各級車類之駕駛執照，以限制其繼
    續駕車行駛道路之權利，其係屬駕駛行為之限制，並不因所
    持駕駛執照種類不同而有所差異。然最後通過之修正條文，
    則係將道路交通管理處罰條例第68條原有條文中之『吊扣或
    』3字刪除各情，有立法院交通委員會94年10月5日台立交字
    第0942400153號函附道路交通管理處罰條例第68條審查報告
    可參（參立法院公報第94卷第70期第135至138頁）。是參照
    上開立法理由及立法經過，依修正後之條文，按上開規定受
    『吊銷駕照』處分者，仍維持吊銷其持有各級車類駕駛執照
    之處分，至於受『吊扣駕照』處分者，則僅『吊扣』其違法
    或違規當時所駕駛車輛之駕駛執照，不再吊扣其持有各級車
    類之駕駛執照至明（臺灣高等法院臺中分院96年度交抗字第
    136、648號裁定意旨參照）。
四、經查，本件異議人甲○○於98年9月12日21時40分許，騎乘
    車牌號碼VOB-610號輕型機車，行經彰化縣和美鎮○○里○
    ○路○段397號前，因「汽車駕駛人酒精濃度超過規定標準
    （經酒精測試為1.50MG/L）」違規，為彰化縣警察局和美分
    局警員當場掣單舉發，原處分機關乃依道路交通管理處罰條
    例第35條第1項第1款、第24條第1項第2款規定，裁處異議人
    吊扣駕駛執照12個月並施以道路安全講習之處分等情，為異
    議人所不爭執，並有彰化縣警察局和美分局彰警交字第I000
    00000號舉發違反道路交通管理事件通知單、交通部公路總
    局臺中區監理所彰化監理站彰監四字第裁64-I00000000號違
    反道路交通管理事件裁決書各1紙在卷可稽，是異議人前開
    違規行為堪以認定。惟本件異議人係於98年9月12日騎乘輕
    型機車違規，自應依修正後之道路交通管理處罰條例第68條
    規定裁處方屬適法，則依前揭說明，其依法所受之處分應為
    限制其騎乘輕型機車之權利，即吊扣其輕型機器腳踏車駕駛
    執照。至於異議人僅領有最高級之自小客車駕駛執照，致無
    較低級車類之輕型機車駕駛執照可供吊扣，此係源於道路交
    通安全規則關於「一照原則」之駕照管理問題，惟行政機關
    本應時時因應法令之變更，而精進其行政執行成效，斷不得
    因技術層面之困難，而置相關法令於不顧，甚或逾越比例原
    則，是技術層面的問題，要難據為原處分並無不當之理由，
    併此敘明。
五、綜上所述，異議人係騎乘輕型機車違規，且依修正後道路交
    通管理處罰條例第68條規定，受吊扣駕駛執照處分時，已不
    得再吊扣受處分人所持有各級車類之駕駛執照，已如前述，
    則本件異議人騎乘機車違反道路交通管理處罰條例第35條第
    1項第1款規定，自應吊扣其輕型機車駕駛執照，原處分關於
    「吊扣駕駛執照12個月」部分之處罰，未明確揭示吊扣駕駛
    執照之車種級別，即難認為允當。從而，本件異議為有理由
    ，爰撤銷原處分關於「吊扣駕駛執照12個月」部分之處罰，
    並改諭知如主文第2項所示之處罰。至於原處分機關另裁處
    異議人施以道安講習部分，聲明異議意旨並未指摘及此，本
    院即無由併予審酌，附此指明。
據上論斷，應依道路交通案件處理辦法第20條，裁定如主文。
中    華    民    國    99    年    5     月    31    日
                  交通法庭   法  官   吳俊螢
以上正本證明與原本無異。
如不服本裁定，應於裁定送達後五日內向本院提出抗告狀(須附
繕本 )。
中    華    民    國    99    年    5     月    31    日
                             書記官   林怡吟

司法院資訊處製作；財團法人民間司法改革基金會備份。
